【裁判字號】    99,司財管,19
【裁判日期】    990526
【裁判案由】    指定遺產管理人
【裁判全文】
臺灣彰化地方法院民事裁定            99年度司財管字第19號
聲  請  人  彰化縣大村鄉農會
法定代理人  乙○○
關  係  人  尤榮福律師
上列聲請人聲請為被繼承人甲○○選任遺產管理人事件，本院裁
定如下：
    主  文
選任尤榮福律師為被繼承人甲○○之遺產管理人。
程序費用由被繼承人甲○○之遺產負擔。
    理  由
一、本件聲請意旨略以：聲請人係被繼承人甲○○（男，民國13
    年7月17日出生，身分證統一編號：Ｚ000000000號，生前籍
    設臺灣省彰化縣大村鄉○村村○○鄰○○路○段359號）之債
    權人，被繼承人於民國97年12月8日死亡，其全體繼承人均
    已拋棄繼承而無遺產管理人，致聲請人之債權無法行使，為
    保障權益，爰依民法第1178條第2項向本院聲請選任遺產管
    理人等語。
二、按：繼承開始時，繼承人之有無不明，而無親屬會議或親屬
    會議未於一個月內選定遺產管理人者，利害關係人得聲請法
    院選任遺產管理人，此觀民法第1177條、第1178條第2項規
    定自明。
三、次按：先順序繼承人均拋棄其繼承權時，由次順序之繼承人
    繼承；其次順序繼承人有無不明或第四順序之繼承人均拋棄
    其繼承權者，準用關於無人承認繼承之規定，民法第1176條
    第6項定有明文。
四、查：聲請人主張之事實，業據提出被繼承人甲○○之除戶戶
    籍謄本影本、繼承系統表、土地謄本影本、本院94年度執字
    第11827號債權憑證影本、本院99年3月9日彰院賢家治98 年
    度繼85字第0990008162號函影本各一份為證，並經本院依職
    權調取本院98年度繼字第85號拋棄繼承卷宗，經核無訛，堪
    信屬實，且與上開規定並無違誤，故聲請人選任遺產管理人
    之聲請應予准許。
五、次查：聲請人雖聲請指定財政部國有財產局為遺產管理人，
    惟該局依國有財產法之規定綜理國有財產事務，而被繼承人
    之積極遺產若非顯大於其消極遺產，則尚難遽論國庫對其遺
    產有期待利益，故本院認不宜選任其為遺產管理人。衡諸民
    法關於遺產管理人職務之規定，涉及法律相關專業知識，而
    律師不但具有法律相關專業知識，其行止亦受律師法之規範
    ，是由其擔任被繼承人之遺產管理人，應稱妥適。本院審酌
    尤榮福律師（身分證統一編號：Ｚ000000000號，住臺灣省臺
    中市○區○○○路二段131號五樓）願意擔任本件遺產管理
    人，有同意書一份在卷可稽，爰選任其為被繼承人之遺產管
    理人，處理關於被繼承人遺產之相關法律關係。
六、依非訟事件法第157條，爰裁定如主文。
七、如對本裁定抗告，須於裁定送達後10日之不變期間內，向本
    院提出抗告狀，並繳納抗告費新臺幣1,000元。
中    華    民    國    99    年    5     月    26    日
                  家事法庭      司法事務官  康景翔

司法院資訊處製作；財團法人民間司法改革基金會備份。
